臺灣高等法院刑事判決
109年度上易字第1760號
上  訴  人  臺灣臺北地方檢察署檢察官
被      告  陳明欽


選任辯護人  王秋滿律師
上列上訴人因被告妨害公務等案件，不服臺灣臺北地方法院109
年度審易字第522號，中華民國109年6月24日第一審判決（起訴
案號：臺灣臺北地方檢察署109年度偵字第4577號），提起上訴
，本院判決如下：
    主  文
原判決撤銷。
陳明欽犯侮辱公務員罪，處罰金參仟元，罰金如易服勞役，以新
臺幣壹仟元折算壹日。
    事  實
一、緣吳文軒、林思廷係臺北市政府警察局萬華分局龍山派出所
    員警，於民國109年1月9日上午4時49分許，接獲萬華分局勤
    務指揮中心派遣，至臺北市○○區○○街000號統一超商股份有
    限公司龍廣門市，處理民眾醉倒勤務。經二員警到場，察覺
    陳明欽醉臥門市內走道，吳文軒為查明身分而上前搖動陳明
    欽，陳明欽於無意識下即對員警施以攻擊（詳後述不另為無
    罪部分），旋經二警為壓制。然陳明欽竟基於侮辱公務員、
    公然侮辱之故意，在供不特定人往來之前開超商廣龍門市內
    ，公然朝吳文軒、林思廷辱稱：「我幹你娘勒」、「幹你娘
    」、「靠夭」、「我幹你老師勒」、「你神經病」（詳如附
    件『』內所示）等足以貶低人格及社會評價之言語，旋經逮捕
    。
二、案經吳文軒、林思廷訴由臺北市政府警察局萬華分局報告臺
    灣臺北地方檢察署檢察官偵查起訴。
    理  由
壹、程序部分：
一、按被告以外之人於審判外之言詞或書面陳述，除法律有規定
    者外，不得作為證據，刑事訴訟法第159 條第1 項定有明文
    。又被告以外之人於審判外之陳述，雖不符刑事訴訟法第15
    9 條之1 至第159 條之4 之規定，而經當事人於審判程序同
    意作為證據，法院審酌該言詞陳述或書面陳述作成時之情況
    ，認為適當者，亦得為證據；當事人、代理人或辯護人於法
    院調查證據時，知有同法第159 條第1 項不得為證據之情形
    ，而未於言詞辯論終結前聲明異議者，視為有前項之同意，
    刑事訴訟法第159 條之5 亦定有明文。本判決下列所引被告
    以外之人於審判外之各項供述證據，公訴人、被告陳明欽及
    其辯護人均未爭執其證據能力，且於言詞辯論終結前亦未聲
    明異議，本院審酌各該證據作成時之情況，並無不當之情形
    ，認以之作為證據應屬適當，爰依刑事訴訟法第159條之5第
    2項規定，認有證據能力，自得作為證據，合先敘明。
二、其餘資以認定本案事實之非供述證據（詳後述），亦查無違
    反法定程序取得之情形，依刑事訴訟法第158 條之4 反面規
    定，應具證據能力。　　
貳、實體部分：
一、認定事實所憑之證據及理由：訊據被告就吳文軒、林思廷二
    人於前揭時地接獲勤務派遣現場，為執行公務中之員警，然
    仍在供不特定人往來之超商內，對二人辱稱「我幹你娘勒」
    、「幹你娘」、「靠夭」、「我幹你老師勒」、「你神經病
    」等貶低人格及社會評價言語等事實，於本院調查、審理中
    均坦承不諱，惟仍矢口否認有何侮辱公務員或公然侮辱之犯
    行，辯稱：我當時酒醉沒有意識，後來到警局做筆錄，看到
    監視器錄影畫面才知道自己做了不對的事情，感到很抱歉云
    云。經查：
  ㈠吳文軒、林思廷二人為臺北市政府警察局萬華分局龍山派出
    所員警，於前揭時地前往處理醉倒民眾勤務，而被告竟於供
    不特定人往來之超商內，公然朝吳文軒、林思廷辱稱：「我
    幹你娘勒」、「幹你娘」、「靠夭」、「我幹你老師勒」等
    足以貶低人格及社會評價之言語等事實，除據被告坦承不諱
    外，並經員警吳文軒、林思廷及超商值班人員唐功舜證述明
    確，並有警察服務證、臺北市政府警察局萬華分局龍山派出
    所47人勤務分配表、員警出入及領用槍枝彈藥、無線電機、
    行動電腦登記簿、員警工作紀錄簿、110報案紀錄單等在卷
    可稽。復經原審勘驗員警林思廷攜帶之密錄器影像光碟，過
    程詳如附件所示無訛，而有原審109年6月10日勘驗筆錄暨附
    件勘驗畫面擷圖（見審易字卷第99-102、110-114頁），併
    現場密錄器檔案光碟、密錄器影像畫面照片（見偵字卷第45
    -49頁）附卷可參。前開事實首堪認定。
  ㈡又按侮辱係以使人難堪為目的，以言語、文字、圖畫或動作
    ，表示不屑輕蔑或攻擊之意思，足以對於個人在社會上所保
    持之人格及地位，達貶損其評價之程度而言。罵人「我幹你
    娘勒」、「幹你娘」、「靠夭」、「我幹你老師勒」、「你
    神經病」屬於輕蔑藐視之負面形容用語，實為眾所周知之事
    ，是被告對身為國家公權力執行者之二員警口出上開侮辱性
    之言詞，已如前述，則被告顯然意在指彼等公務方面的作為
    相當無用、無能，有對員警個人及其職務之身分表示粗鄙、
    歧視之情形，而有公開貶抑人格及職務之意涵，實已達對於
    告訴人之個人及職務身分在社會上所保持之人格與地位之貶
    損評價之程度，依社會通念當已構成侮辱行為，要屬甚明。
  ㈢雖被告辯稱：當時已經泥醉，不知自己在說什麼，應非屬刑
    法上具有故意之行為云云。然：
　　1.就被告之辨識能力而論：
　　  ⑴本件案發時間（以員警林思廷密錄器時間）約為109 年1
        月9日上午5時6分，而於案發後經逮捕解送至警所，對
        於員警欲實施酒測時，即表示拒絕酒測，被告警局製作
        第一次警詢筆錄時間為同日上午9時30分，距案發時間
        約4小時，但於警詢中經警員告知其訴訟法權利、提審
        法權利，均能瞭解，即表示精神狀況正常可以製作筆錄
        ，甚且業已聯絡其好友律師即王秋滿律師在場，有該次
        警詢筆錄可按（偵字卷第15-16頁），是被告竟能於短
        短不到1小時內，拒絕酒測，知悉在無酒精測定結果下
        得任意主張自己意思能力，是其在到達警局時、接受「
        警員」訊問時能清楚瞭解其訴訟上之權利，並主張其權
        利，是被告於本件行為時，是否已全無辨識能力，尚有
        疑議。
　　  ⑵經原審勘驗現場密錄器影像檔，被告於起身經警壓制後
        數秒即表示「你把我放出來，我就打你」（見00：00：
        42），顯然知悉「即將被關起來」之狀態，被告於2分
        鐘後、員警表示為轄區派出所員警後，又表示「我跟你
        講，我告死你」（見00：02：51)、「我真的沒有攻擊
        性」（見另檔00：00：24），顯係知悉其因具有攻擊性
        而遭壓制，且有針對拘禁無攻擊性民眾之非法性而提起
        訴訟主張權益之可能等情，是由上情可知，被告為本件
        行為時，被告對於對象為警察，且在執行勤務一節亦非
        全無認識，且隨即明辨自己其後可能之去向、並思考主
        張自己權益之方式，是被告對外界事物之認知、感受、
        理解、判斷並未全然喪失，可見被告並非全然喪失辨識
        行為違法之能力。
　　  ⑶佐以超商員工唐功舜、吳文軒、林思廷等人證稱：確實
        見被告醉臥超商等情，且勘驗過程中見被告有口齒不清
        、無法分辨陳述內容之狀況，可見被告行為時，確因酒
        精之影響，因而為本件行為，雖其對於外界事物之認知
        、理解、判斷能力並非全然喪失，但應有較一般人顯著
        減低之情形。
　　2.就被告之控制能力而論：
　　 ⑴所謂「依其辨識而行為」之能力，即控制能力部分，乃在
       於被鑑定人知悉其行為之違法性，然竟為本案行為。故
       本件應考量被告做選擇之能力、忍耐遲延之能力避免逮
       捕之能力、可預見性。
　　 ⑵再參酌唐功舜證稱：我在等進貨時看到被告進來在逛，逛
       一逛，人就坐在冰箱前面睡覺，我稍微搖醒一下，被告
       抬起頭說他等一下起來，等了一下，被告都沒有起來，
       我就又搖了第二次、第三次，被告就沒什麼反應了，我
       才求助警察，警察來也是搖了比較久等語（見本院卷第2
       62至263頁），是被告雖於半睡醒之過程中，對於要求被
       告起身者，並非均任意辱罵，而屬有部分控制能力，對
       於無害者均能選擇忍耐、善意對待，是可認被告於行為
       時已無依其辨識而行為之能力，即難認被告已全無控制
       能力。故綜合上情，足認被告行為時，雖受酒精之影響
       ，但其控制能力並非全然喪失，僅有顯著減低之情形。
　　3.行為之可避免性（即原因自由行為之討論）
　　 ⑴而刑法第19條第3項之原因自由行為，係指行為人在精神
       、心智正常，具備完全責任能力時，本即有犯罪故意，
       並為利用以之犯罪，故意使自己陷入精神障礙或心智缺
       陷狀態，而於辨識行為違法之能力與依辨識而行為之自
       我控制能力欠缺或顯著降低，已不具備完全責任能力之
       際，實行該犯罪行為；或已有犯罪故意後，偶因過失陷
       入精神障礙或心智缺陷狀態時，果為該犯罪；甚或無犯
       罪故意，但對客觀上應注意並能注意或可能預見之犯罪
       ，主觀上卻疏未注意或確信其不發生，嗣於故意或因有
       認識、無認識之過失，自陷於精神障礙或心智缺陷狀態
       之際，發生該犯罪行為者，俱屬之。故原因自由行為之
       行為人，在具有完全刑事責任能力之原因行為時，既對
       構成犯罪之事實，具有故意或能預見其發生，即有不自
       陷於精神障礙、心智缺陷狀態及不為犯罪之期待可能性
       ，竟仍基於犯罪之故意，或對應注意並能注意，或能預
       見之犯罪事實，於故意或因過失等可歸責於行為人之原
       因，自陷於精神障礙或心智缺陷狀態，致發生犯罪行為
       者，自應與精神、心智正常狀態下之犯罪行為同其處罰
       。是原因自由行為之行為人，於精神、心智狀態正常之
       原因行為階段，即須對犯罪事實具有故意或應注意並能
       注意或可得預見，始符合犯罪行為人須於行為時具有責
       任能力方加以處罰之原則（最高法院99年度台上字第603
       5號刑事判決參照）。
　　 ⑵被告於本件行為前，即於108年9月21日下午10時酒醉，
       仍駕駛動力交通工具，並因隨意停車於車道口而與其他
       駕駛人產生糾紛，竟另基於公然侮辱之犯意，朝該駕駛
       人「手比中指」之方式辱罵，經認涉犯刑法第309條第1
       項公然侮辱罪、刑法第185條之3第1項第1款公共危險罪
       嫌，公共危險部分，業經臺灣新北地方法院以108年度交
       簡字第3034號判決處有期徒刑3月確定，另公然侮辱部分
       ，則經同院以109年度審易字第1450號審理，因告訴人撤
       回告訴，而為不受理判決確定；於108年10月27日因酒
       醉，經按摩店服務人員叫醒，因自認遭到干擾，而大發
       雷霆，基於恐嚇、傷害之犯意，以「要把你打死」等語
       恐赫酒店人員，竟以手推、丟擲物品傷害服務人員、踢
       擊垃圾桶致撞擊另一服務人員，致服務人員心生畏懼，
       至生危害於人身安全，而涉犯刑法第305條恐嚇危害安全
       罪、刑法第277條第1項傷害罪嫌，前者經檢察官為職權
       不起訴處分，後者則因告訴人撤回告訴而為不起訴處分
       確定等情，有臺灣新北地方檢察署109年度調偵字第1187
       號起訴書、108年度速偵字第3098號聲請簡易判決處刑書
       、臺灣新北地方檢察署109年度偵字第3694號不起處分書
       、臺灣彰化地方檢察署109年度偵字第3694號不起訴處分
       書、本院被告前案紀錄表在卷可查（見本院卷第89-98頁
       、53-55、255頁），是可認被告於本件前即多次因酒醉
       失序而出現暴力、侮辱他人之行為。
　　 ⑶由上開多次犯行之結果，被告於本件飲酒前，自已預見飲
       酒過量將導致多有辱罵他人之行為，而應注意控制飲酒
       量，且被告自己亦有能控制飲酒量之能力，竟仍自行選
       擇「飲酒過量」之「原因自由行為」，自陷於酒醉而辨
       識行為違法能力、依據辨識而為行為之控制能力均較一
       般人顯著減低之情形，終致本件辱罵執行勤務中之員警
       等行為，是本件被告應注意並能注意、能預見之犯罪事
       實，因過失可歸責於行為人之原因，自陷於精神障礙或
       心智缺陷狀態，即依刑法第19條第3項規定之原因自由行
       為，認被告應負完全責任能力。
　　4.故本件被告雖於行為時，其辨識行為違法能力、依據辨識
      而為行為之控制能力均較一般人顯著減低之情形，然此飲
      酒過量之原因行為，係可歸責於被告，為被告過失招致自
      陷，依刑法第19條第3項規定認被告應負完全責任能力，
      被告所辯：業已泥醉、不知自己行為，故無庸負責云云，
      顯不可採。
　　5.至被告之辯護人固聲請傳喚被告之妻，以證明被告送至派
      出所、製作筆錄前之意識狀態等情，然被告責任能力之認
      定，已如前開所載，事證已臻明確，無再行調查之必要。
  ㈣綜上，本件事證明確，被告所辯顯不足採，被告犯行洵堪認
    定，應予依法論科。
二、論罪
  ㈠核被告所為，係犯刑法第140 條第1 項前段侮辱公務員罪及
    同法第309條第1項公然侮辱罪。
  ㈡被告辱罵「我幹你娘勒」、「幹你娘」、「靠夭」、「我幹
    你老師勒」、「你神經病」之數行為，係於密切接近之時地
    實施，侵害同一之法益，各行為之獨立性極為薄弱，依一般
    社會健全觀念，在時間差距上，難以強行分開，在刑法評價
    上，以視為數個舉動之接續施行，合為包括之一行為予以評
    價，較為合理，為接續犯，而為包括之一罪。
  ㈢次按刑法第140條侮辱公務員罪，屬妨害國家公務之執行，為
    侵害國家法益，並非侵害個人法益之犯罪，被告雖對於公務
    員吳文軒、林思廷兩人依法執行職務時，當場侮辱，仍屬單
    純一罪。
  ㈣被告所犯上開各罪（含對2位員警之暨所犯公然侮辱罪），均
    係以一行為而觸犯數罪名，各為想像競合犯，應依刑法第55
    條規定，論以公然侮辱罪並從一重之侮辱公務員罪處斷。
  ㈤被告雖於行為時，其辨識行為違法能力、依據辨識而為行為
    之控制能力均較一般人顯著減低之情形，然此飲酒過量之原
    因行為，係可歸責於被告，為被告過失招致自陷原因自由行
    為等節，業如前述，故依據刑法第19條第3項之規定不適用
    同法條第1項、第2項因精神狀態導致責任能力欠缺之減刑規
    定，附此敘明。　　
三、不另為無罪部分：
　㈠公訴意旨略以：於上揭事實欄所載時地，執勤巡邏員警即告
    訴人吳文軒及林思廷2人到場處理時，被告明知吳文軒、林
    思廷均係依法執行巡邏職務之公務員，竟基於對執行職務公
    務員施強暴之犯意，起身攻擊吳文軒，嗣吳文軒、林思廷二
    人制止被告之過程中，遭被告激烈反抗、攻擊，致吳文軒因
    此受有左手食指紅腫、林思廷因此受有左小腿擦挫傷等傷害
    （所涉傷害罪嫌部分，均未具告訴），因認被告另涉犯刑法
    第135條第1項之對於公務員依法執行職務時施強暴罪等語。
　㈡按犯罪事實應依證據認定之，無證據不得認定犯罪事實，又
    不能證明被告犯罪者，應諭知無罪之判決，刑事訴訟法第15
    4條第2項、第301條第1項分別定有明文。而認定不利於被告
    之事實，須依積極證據，苟積極之證據本身存有瑕疵而不足
    為不利於被告事實之認定，即應為有利於被告之認定，更不
    必有何有利之證據，而此用以證明犯罪事實之證據，猶須於
    通常一般人均不至於有所懷疑，堪予確信其已臻真實者，始
    得據以為有罪之認定，倘其證明尚未達到此一程度，而有合
    理性之懷疑存在，致使無從為有罪之認定，即應為無罪之判
    決。次按刑法第135條之妨害公務罪，必須行為人認識其人
    為依法執行職務之公務員，且正在依法執行職務之時，施以
    強暴脅迫，始克成立，若公務員雖係依法執行職務而不足以
    辨識其為執行職務之公務員，對之強暴脅迫，要與刑法第13
    5條之構成要件有間。
　㈢訊據被告就吳文軒、林思廷二人於前揭時地接獲勤務派遣現
    場，為執行公務中之員警，然仍對二人為強暴攻擊行為，致
    吳文軒因此受有左手食指紅腫、林思廷因此受有左小腿擦挫
    傷傷害等事實，於本院調查、審理中均坦承不諱，惟仍堅詞
    否認有何對公務員執行勤務時施強暴之犯行，辯稱：我當時
    酒醉沒有意識，可能是因為現場是萬華區，下意識為了防護
    自己安全，才會出手，後來到警局做筆錄，看到監視器錄影
    畫面才知道自己做了不對的事情，感到很抱歉云云。經查：
　　1.吳文軒、林思廷於前揭時地接獲勤務派遣至現場處理醉倒
      超商一事，為執行公務中之員警，然被告仍對二人為強暴
      攻擊行為，致吳文軒、林思廷受有傷害等事實，除據被告
      坦承不諱外，並經唐功舜、吳文軒、林思廷證述明確，並
      經原審勘驗現場密錄器檔案屬實，而有原審109年6月10日
      勘驗筆錄暨附件勘驗畫面擷圖（見審易字卷第99-102、11
      0-114頁），併現場密錄器檔案光碟、吳文軒、林思廷受
      傷照片、密錄器影像畫面照片（見偵字卷第43-49頁）附
      卷可參，前開事實堪以認定。
　　2.是本件之關鍵即在於被告於攻擊時是否以清楚認知其攻擊
      之對象為執行勤務中員警。查林思廷證稱：我與吳文軒到
      現場後，先試圖搖醒被告，但被告都沒有反應，我們想要
      先察看被告有無證件、以調閱被告身分，在我想到要開啟
      密錄器時，被告就突然驚醒，立刻朝吳文軒推了過去，然
      後就被我們壓制，之後才向被告表明我們是派出所的等語
      （見本院卷第267至268頁），吳文軒亦證稱：我先把被告
      搖醒，可是被告一醒來的當下就直接過來向我揮拳，我連
      表明身分的機會都沒有，但我們還是先壓制他，才表明身
      分等語（見本院卷第277頁），核與原審勘驗結果顯示（
      詳下開附件）：錄影一開始被告即從超商地上站起來攻擊
      員警，而員警係於密錄器開啟49秒始告知派出所員警身分
      等情相合，是本件員警係於尚未表明身分、進行檢查被告
      身體、尋找證件之際，被告旋即醒來，並同時出手推出，
      攻擊翻查身體之員警，是可認被告酒醉於超商內休息、睡
      覺時，因身體遭受「不明」翻查尋找而驚醒，旋以出奇不
      意之方式為推出、克制翻找身體之人，而該時員警均尚未
      出聲，是難認被告該時業已清楚張眼、聽聲而辨認出其所
      攻擊者為執行勤務中之員警，則被告辯以：推出攻擊員警
      時，係身處萬華區，治安較為堪虞，下意識感覺身體遭翻
      搜，以求克敵先機等情，尚與常情相合。參以，於員警表
      明為派出所員警後，被告業經壓制，而無其他攻擊行為乙
      節，並經勘驗明確，是二員警之傷勢，顯係密錄器開啟時
      至被告遭壓制前所致。是被告所辯：不知攻擊對象為執行
      勤務中員警乙節，尚可採信。
　㈣故本件二員警雖係依法執行職務，然就被告言尚不足以辨識
    其為執行職務之公務員，被告雖對之為強暴行為，揆之前揭
    說明，仍與刑法第135條之構成要件有間。而該傷害部分，
    並未經二員警提起告訴，此外，本案復查無其他積極證據，
    足認被告於行為當時之主觀上有對公務員執行公務時為強暴
    行為之犯意，本應為無罪之諭知，惟公訴意旨認此部分與前
    開有罪部分有想像競合之裁判上一罪關係，依審判不可分原
    則，爰不另為無罪之諭知，併此敘明。
參、撤銷改判部分：
一、原審未察，遽認定被告行為時其辨識行為違法之能力已喪失
    ，而為被告無罪判決，但榮總嘉義分院鑑定結果為本院所不
    採，且依前所述，被告辨識能力及控制能力均僅顯著減低，
    原審判決自有未洽。檢察官上訴以此指摘原判決不當，為有
    理由，應由本院將原判決予以撤銷改判。
二、至檢察官其他上訴意旨：本件被告於程序中否認犯罪，原審
    竟未依據地方法院辦理民刑事訴訟案件流程管理實施要點第
    10點第2款之規定，在有進行言詞辯論、審判程序之必要下
    終結審查程序，而竟為審判，違反法定法官原則。惟：
　1.憲法第16條規定保障人民之訴訟權，其核心內容在於人民之
    權益遭受侵害時，得請求法院依正當法律程序公平審判，以
    獲得及時有效之救濟。為確保人民得受公平之審判，憲法第
    80條並規定，法官須超出黨派以外，依據法律獨立審判，不
    受任何干涉。法院經由案件分配作業，決定案件之承辦法官
    ，與司法公正及審判獨立之落實，具有密切關係。為維護法
    官之公平獨立審判，並增進審判權有效率運作，法院案件之
    分配，如依事先訂定之一般抽象規範，將案件客觀公平合理
    分配於法官，足以摒除恣意或其他不當干涉案件分配作業者
    ，即與保障人民訴訟權之憲法意旨，並無不符。法官就受理
    之案件，負有合法、公正、妥速處理之職責，而各法院之組
    織規模、案件負擔、法官人數等情況各異，且案件分配涉及
    法官之獨立審判職責及工作之公平負荷，於不牴觸法律、司
    法院訂定之法規命令及行政規則（法院組織法第78條、第79
    條參照）時，法院就受理案件分配之事務，自得於合理及必
    要之範圍內，訂定補充規範，俾符合各法院受理案件現實狀
    況之需求，以避免恣意及其他不當之干預，並提升審判運作
    之效率（釋字第665號解釋參照）。而為有效運用人力資源
    ，改善分案流程，使法官工作量合理化，以確保案件密集審
    理，妥適審結，進而提升裁判品質，保障人民權益，進行案
    件流程管理，亦即地方法院設審查庭，處理民刑事訴訟案件
    繫屬後，進入言詞辯論或通常審判程序前可辦理之事項，固
    有地方法院辦理民刑事訴訟案件流程管理實施要點第1點、
    第2點明文規定，然法官於個案審理案件時，對司法院本於
    司法行政監督權之行使所發布之各項規則，關於案件進行審
    理、裁決有影響之引導或建議，是否適法、允當，仍應審慎
    衡酌，本於自己之確信為判斷，獨立審判，尚不能以此強制
    拘束法官，是以負責案件審查之庭長、法官於審查終結時，
    就達於可為裁判程度之案件，予以經依法定調查程序後為終
    局裁判，難謂即屬違法。
　2.況案件流程管理實施要點之訂定，其本質在於為使案件妥適
    審結，而就涉及審判行政事務之案件編號、計數、分案、報
    結等所為之規範，屬於司法行政之指導與研考規範，並無限
    制或剝奪就已分受案件之審查庭法官依法審結並為終局裁判
    之效果。此徵之該要點第11點規定：「審查庭辦理案(事)件
    之期限為4個月；逾4個月者，應自行結案，並自收案日起適
    用各級法院辦案期限實施要點之規定」，規定審查庭法官自
    收案時起逾4個月，應自行結案，及臺灣臺北地方法院刑事
    庭分案要點第58點第8款第2目規定：「審查庭法官就被告否
    認犯行，認適宜由審查庭審結者，依法為終局裁判」，明訂
    審查庭法官就被告否認犯罪之案件，得自行審結自明。
　3.案件經檢察官起訴後，原審分案後，於109年6月10日進行案
    件流程管理之審查，並於同日審理，檢察官及被告對該次審
    理程序之進行亦無反對意見，嗣原審審查終結認已達於可為
    裁判程度而為終局裁判，依照前開大法官解釋，應無違反法
    官法定原則可言，亦未見原審有何恣意濫用審判職權抑或違
    反相關法律建制之情事，檢察官此一上訴理由難認可採。
三、檢察官上開就審查程序判決不得判決無罪之程序不當為由提
    起上訴，雖無理由；惟原判決既有上開可議之處，仍應由本
    院將原判決撤銷改判。　
肆、本件之量刑
一、本院以被告責任為基礎，審酌被告係因至親狀況始心情惡劣
    、飲酒過量，終至本件，其情可憫，然被告無視警員係依法
    執行職務公務員之事實，口出穢語謾罵員警，傷害員警個人
    名譽，更侵害警察機關執行職務之嚴正性，破壞社會秩序，
    然被告業已於本件審理中與二員警和解、賠償新臺幣（下同
    ）1萬5千元，取得二員警之原諒等情，有本院110年3月4日
    和解筆錄、轉帳資料（見本院卷第241、309、311頁）在卷
    可稽，兼酌被告具有碩士之智識程度、以律師為業、家中尚
    有母親、配偶、三名子女（見本院卷第292頁），本件前、
    期間均有多次捐款資助弱勢、宗教團體、扶輪社、警察之友
    會等情，且衡量被告其餘之犯罪動機、目的、犯罪時所受之
    刺激、犯罪之手段、犯人之生活狀況、品行、智識程度、犯
    人與被害人平日之關係、犯罪所生之危險或損害、犯罪後之
    態度等一切情狀，判處如主文第2項所示之刑，並諭知易服
    勞役之折算標準，以示懲儆。
二、不予宣告緩刑之說明
  ㈠緩刑屬於刑罰權作用之一環，具有刑罰權之具體效應，亦即
    犯罪行為人因其犯罪行為而受論罪科刑，具有明確之刑罰宣
    示，但因基於刑事政策考量，認為其不需進入機構性處遇接
    受刑罰之執行較為適當，乃設定一定觀察期間，並配合緩刑
    期內附條件機制。最高法院特指出：緩刑之宣告，除應具備
    一定條件外，並須有可認為以暫不執行刑罰為適當之情形，
    始得為之（最高法院90年度台上字第4406號判決參看）。是
    以，法院對犯罪行為人宣告緩刑時，應考量犯罪行為人與被
    害人關係修復情形、該犯罪行為對於法益之侵害程度，倘犯
    罪行為人未能補償被害者所受損害，復無暫不執行刑罰為適
    當之情形，即不宜宣告緩刑，否則，不僅對被告不足生警惕
    之效，更無法反映被告犯行侵害法益之嚴重性，亦難以達到
    刑法應報、預防、教化之目的。現代民主法治社會，對於任
    何糾紛之解決，當本諸理性、和平之手段與態度，相互溝通
    ，謀求解決之道，絕非一言不合即口出惡言，侵害他人名譽
    。被告僅因不滿員警在被告攻擊員警時進行壓制，重覆指摘
    、辱罵警員，缺乏尊重別人名譽之法治觀念。況被告身為執
    業多年之律師，具有法律專業，仍知法犯法玩法，實非可取
    。本院斟酌上情，認被告無暫不執行為適當之情事，自不宜
    宣告緩刑。
三、本案為檢察官提起上訴，且本院認原審判決就被告事實部分
    適用法條不當，而予撤銷改判，爰無刑事訴訟法第370 條前
    段之適用，併此敘明。
據上論斷，應依刑事訴訟法第369 條第1項前段、第364條、第29
9條第1項前段，判決如主文。
本案經檢察官郭耿誠提起公訴，檢察官王巧玲提起上訴，檢察官
柯怡如到庭執行職務。
中　　華　　民　　國　　110 　年　　4 　　月　　29　　日
                刑事第十二庭審判長法　官  陳如玲
                                  法　官  蔡如惠
                                  法　官  郭惠玲
以上正本證明與原本無異。
如不服本判決，應於收受送達後20日內向本院提出上訴書狀，其
未敘述上訴之理由者並得於提起上訴後20日內向本院補提理由書
（均須按他造當事人之人數附繕本）「切勿逕送上級法院」。告
訴人或被害人如對於本判決不服者，應具備理由請求檢察官上訴
，其上訴期間之計算係以檢察官收受判決正本之日期為準。
                                  書記官  賴尚君
中　　華　　民　　國　　110 　年　　4 　　月　　29　　日
附錄本案論罪科刑法條全文：
中華民國刑法第140條
於公務員依法執行職務時，當場侮辱或對於其依法執行之職務公
然侮辱者，處六月以下有期徒刑、拘役或三千元以下罰金。
對於公署公然侮辱者，亦同。
中華民國刑法第309條
公然侮辱人者，處拘役或九千元以下罰金。
以強暴犯前項之罪者，處一年以下有期徒刑、拘役或一萬五千元
以下罰金。 　　　　　　　　　
附件：　　　　　　　　　　　　　
檔案【2020_0109_050328_001】畫面右下角顯示2020/01/0905:0
3:26至2020/01/0905:06:27，總長3分1秒。
[00:00:00] 被告從超商地上站起來欲攻擊員警B，講話含糊不 
　　       清。
[00:00:01] 員警B：幹什麼，你動手啊！蛤！
[00:00:04] (被告講話含糊不清) 
[00:00:07] 員警A：叫你起來你不起來喔！怎麼樣？(台語) 
[00:00:11] (員警B將被告壓制在地) 
[00:00:14] 員警B：幹什麼？
[00:00:15] 被告：真厲害啦！(台語) 
[00:00:17] 員警B：怎樣？
[00:00:18] 員警A：真厲害是怎樣啦！(台語)(雙手幫忙壓制被
　　       告的雙腿)
[00:00:25] 員警B：動手是不是？
[00:00:26] 被告：『我幹你娘勒！』….(持續講話含糊不清)
[00:00:31] 員警A：叫什麼名字啦? 
[00:00:32] (被告語意不清)
[00:00:40] 員警B：冷靜了沒有？
[00:00:42] 被告：你把我放出來，我就打你，『幹你娘！』我一
定會打你，『幹你娘！』(台語)
[00:00:49] 員警A：講話尊重一點吼，我們是轄區的派出所。
[00:00:54] 被告：『靠夭』喔！……(語意不清) 
[00:00:56] 員警A：你再對我們出言不遜的話，我們可能要依
　　       妨害公務罪給你移送法辦。
[00:01:02] 被告：我…我是居民啦！我就居民。
[00:01:05] 員警A：然後勒？
[00:01:06] 被告：我是居民啦！(醉言醉語貌)
[00:01:07] 員警A：然後就可以隨便罵髒話是不是？冷靜了沒
　　       有？
[00:01:16] 被告：我要睡覺啦！我要睡覺。（小聲，醉言醉語
　　       貌) 
[00:01:17] 員警A：你要睡覺就回家睡啊！為什要在這裡睡
　　       覺！蛤！
[00:01:22] 被告：我要睡覺了，歹勢！
[00:01:24] 員警A：那就回家睡覺啊！你證件拿出來給我們看
　　       一下。
[00:01:30] 被告：『我幹你老師勒！』(用力大聲喊)，你證件還
沒還我！
[00:01:34] 員警A：怎樣啦！(台語)
[00:01:35] (被告語意不清，言語表達紊亂) 
[00:01:39] 員警A：你等一下可以配合嗎？你先答應我你可以
　　       配合嗎？
[00:01:43] 被告：我不要答應你，不答應！
[00:01:45] 員警A：不要吼？
[00:01:46] 被告：『你老師卡好』……(語意不清) 
[00:01:47] 員警A：不要就不要啊！好啊！沒關係！(台語) 
[00:01:49] (被告語意不清) 
[00:02:06] 員警A：好！沒關係！(台語) 
[00:02:10] 員警A：我跟你講吼！你現在瘋狂酒醉吼！而且還
　　       有攻擊性的行為，我現在依規定給你實施保護管
　　       束，帶你回派出所，（以下略）
[00:02:51] 被告：我跟你講，我告死你…(台語) 被告持續語
　　       意不清至[00:03:01]，錄影畫面結束。」
「檔案「2020_0109_045955_002」，畫面右下角顯示2020/01/0
904:59:52至2020/01/0905:02:03，總長2分11秒。
[00:00:00] 兩名員警抓著被告，被告碎念語意不清。
[00:00:01] 員警：我跟你講吼！來！我先跟你…
[00:00:03] 被告：10下！你打我10下！你打我10下…我絕對討
　　       回來。(台語)
[00:00:08] 員警：來。
[00:00:11] 被告：你再打啊！你再打啊！(台語) 
[00:00:15] 員警：你口水最好不要噴到我(台語) 
[00:00:17] 被告：『你神經病…神經病…神經病』。(聲音越  來越
小) 
[00:00:24] 被告：我真的沒攻擊性、我真的沒攻擊性…(邊搖
　　       頭邊說，語氣溫和) 
[00:00:27] 員警：等一下，我的那個背包。
[00:00:40] 被告：我跟你說，我是…我是恐怖份子我跟你說…
　　       『神經病』，我告給你們死我跟你說，『神經病』我跟
           你說(台語)(語氣平順) 
[00:00:56] (被告被員警帶上車，一陣推擠) 
[00:00:58] 員警：上去！拖上去！拖上去！辦他妨害公務。
[00:01:15] (被告和員警上車後，員警關上車門，員警騎走機
　　       車，直至[00:02:11]，畫面結束)。」